最高法院刑事判決　　　　　　　九十六年度台非字第一四九號
上　訴　人　最高法院檢察署檢察總長
被　　　告　甲○○
　　　　　　　　　　弄13號
上列上訴人因被告侵占遺失物案件，對於台灣彰化地方法院中華
民國九十五年六月十六日第一審確定判決（九十五年度訴字第六
七七號，起訴案號：台灣彰化地方法院檢察署九十五年度偵字第
八三二號），認為部分違法，提起非常上訴，本院判決如下：
    主  文
原判決關於侵占遺失物諭知累犯部分撤銷。
甲○○所犯意圖為自己不法之所有，而侵占遺失物罪，處罰金玖
佰元，如易服勞役，以佰元折算壹日。
    理  由
非常上訴理由稱：「按判決不適用法則或適用法則不當者，為違
背法令，刑事訴訟法第三百七十八條定有明文。又累犯之成立，
依修正前刑法（即九十四年二月二日修正公布，九十五年七月一
日施行前之刑法）第四十七條規定，以受有期徒刑之執行完畢，
或受無期徒刑或有期徒刑一部之執行而赦免後，五年以內再犯有
期徒刑以上之罪為要件。原審以被告甲○○曾於民國九十四年間
因詐欺案件，經彰化地院以九十四年度訴字第五二四號刑事判決
判處有期徒刑五月確定，並於九十四年七月二十七日易科罰金執
行完畢。仍不知悔改，於九十四年八月十九日晚上十二時許，在
位於彰化縣田中鎮○○路○段三四七號『台灣巨蛋超商』店內，
發現其友人周聰明遺失之國民身分證及國民健康保險卡各一張，
竟意圖為自己不法之所有，拾起侵占入己。乃依刑法第三百三十
七條之侵占遺失物罪，累犯，判處罰金壹仟元，如易服勞役，以
佰元折算壹日。惟查刑法第三百三十七條之侵占遺失物罪，其
法定刑為五百元以下罰金，是被告並非再犯有期徒刑以上之罪，
自與累犯之構成要件不合，原審失察，仍依累犯論科，顯有適用
法則不當之違法。案經確定，且於被告不利，爰依刑事訴訟法第
四百四十一條、第四百四十三條提起非常上訴，以資糾正。」等
語。
本院按判決不適用法則或適用不當者，為違背法令，刑事訴訟法
第三百七十八條定有明文。又受有期徒刑之執行完畢，或受無期
徒刑或有期徒刑一部之執行而赦免後，五年以內再犯有期徒刑以
上之罪者，始構成累犯，加重其刑至二分之一，九十五年七月一
日修正施行前之刑法第四十七條定有明文；被告甲○○曾於九十
四年間犯詐欺罪，經台灣彰化地方法院於九十四年五月三十一日
，以九十四年度訴字第五二四號刑事判決判處有期徒刑五月確定
，並於九十四年七月二十七日易科罰金執行完畢，有「台灣高等
法院被告前科紀錄表」一份附於原法院卷足據。詎不知悔改，復
於同年八月十九日晚上十二時許，在彰化縣田中鎮○○路○段三
四七號「台灣巨蛋超商」店內，發現其友人周聰明遺失之國民身
分證及國民健康保險卡各一張，竟意圖為自己不法之所有，拾起
侵占入己，原法院乃依刑法第三百三十七條論以侵占遺失物罪，
並依修正前刑法第四十七條規定，論以累犯加重其刑，科罰金壹
仟元，如易服勞役以佰元折算壹日。惟刑法第三百三十七條之
侵占遺失物罪，其法定本刑為五百元以下罰金，是被告並非再犯
有期徒刑以上之罪，自與累犯之構成要件不合，原判決失察，仍
依累犯規定加重其刑，即有適用法則不當之違背法令；案經確定
，且於被告不利，非常上訴意旨執以指摘，洵有理由，應由本院
將原判決關於侵占遺失物諭知累犯部分撤銷，依原確定判決裁判
時之法律，另行判決如主文第二項所示，以資糾正。至被告於同
案另被訴行使偽造私文書部分，非常上訴意旨未為任何指摘，自
毋庸論列；又原法院雖於九十六年三月二日將原確定判決主文關
於侵占遺失物諭知累犯部分裁定更正，但與民事訴訟法第二百三
十二條及司法院釋字第四十三號解釋意旨不符，原確定判決違背
法令部分不因經裁定更正而治癒；均附為敘明。
據上論結，應依刑事訴訟法第四百四十七條第一項第一款，刑法
第三百三十七條，裁判時即修正前刑法第四十二條第二項，修正
前罰金罰鍰提高標準條例第一條前段、第二條，判決如主文。
中　　華　　民　　國　九十六　年　　六　　月　 十四 　日
                      最高法院刑事第十一庭
                          審判長法官  林　永　茂
                                法官  洪　文　章
                                法官  蘇　振　堂
                                法官  蕭　仰　歸
                                法官  何　菁　莪
      本件正本證明與原本無異
                                      書  記  官
中　　華　　民　　國　九十六　年　　六　　月　二十一　日
                                                Ａ
附錄論罪法條：
刑法第三百三十七條：
意圖為自己或第三人不法之所有，而侵占遺失物、漂流物或其他
離本人所持有之物者，處五百元以下罰金。
